臺灣臺北地方法院刑事判決　　　　　　　 96年度易字第543號
　　公　訴　人　臺灣臺北地方法院檢察署檢察官
　　被　　　告　甲○○
上列被告因詐欺案件，經檢察官提起公訴（95年度偵字第23825
號），因被告於本院準備程序中就被訴事實為有罪之陳述，經本
院合議庭裁定改進行簡式審判程序，本院判決如下：
    主    文
甲○○幫助共同意圖為自己不法之所有，以詐術使人將本人之物
交付，處有期徒刑貳月，如易科罰金，以新台幣壹仟元折算壹日
，緩刑貳年。
    犯罪事實
一、被告甲○○明知無正當理由徵求他人提供金融帳戶之存摺、
    提款卡及密碼者，極有可能利用該等帳戶為與財產有關之犯
    罪工具，而可預見金融帳戶被他人利用以遂行其等為詐欺犯
    罪，竟仍容任所提供之金融帳戶可能被利用，造成詐欺取財
    結果之發生，而基於幫助他人實施詐欺取財犯罪之不確定故
    意，於不詳之時間、地點，將其申請之中華郵政股份有限公
    司（下稱郵局）帳號00000000000000號帳戶存摺、提款卡、
    密碼、印章提供予姓名年籍均不詳之成年男子使用，嗣該成
    年男子及與其具有詐欺取財犯意聯絡之成年男子，共同意圖
    為自己不法之所有，於民國95年7月19日以電話向乙○○佯
    稱遭人冒用名義開戶，需將存款轉匯至安全帳戶云云，致乙
    ○○陷於錯誤，而於同日匯款新台幣（下同）50萬元至甲○
    ○之上開郵局帳戶，俟乙○○發覺受騙報警處理，始查知上
    情。
二、案經台北縣政府警察局新店分局報請台灣台北地方法院檢察
    署檢察官偵查起訴。
    理    由
壹、程序方面：
    按本件被告甲○○所犯係死刑、無期徒刑、最輕本刑為3年
    以上有期徒刑以外之罪，其於準備程序就前揭被訴事實為有
    罪之陳述，經受命法官告知簡式審判程序之旨，並聽取其與
    公訴人之意見後，本院認無不得或不宜改依簡式審判程序進
    行之處，爰依刑事訴訟法第273條之1第1項、第284條之1，
    裁定本件由受命法官獨任進行簡式審判程序，合先敘明。
貳、實體方面：
一、訊據被告對於上揭事實坦承不諱，核與被害人乙○○所指述
    之情節相符，並有被告之上開郵局帳戶開戶文件影本、郵政
    國內匯款執據影本各一份，及中華郵政股份有限公司板橋郵
    局95年11月21日板營字第0950202899號函函覆之被告上開帳
    戶交易明細表、中華郵政股份有限公司板橋郵局95年12月27
    日板營字第0950203241號函及其附件變更密碼申請書在卷可
    稽，是依前述補強證據，足徵被告前開出於任意性之自白與
    事實相符，應堪採為論科之依據。又刑法上之故意，分為直
    接故意與間接故意，行為人對於構成犯罪之事實，明知並有
    意使其發生者為直接故意，行為人對於構成犯罪之事實，預
    見其發生而其發生並不違背其本意者為間接故意，間接故意
    與有認識的過失之區別，在於二者對構成犯罪之事實雖均預
    見其能發生，但前者對其發生並不違背其本意，後者則確信
    其不發生，衡諸常情，今日一般人至金融機關如銀行、郵局
    等開設帳戶使用，係極為方便容易且迅速之事，苟有使用金
    融存款帳戶之正當用途，自以使用其本人或可信賴之親友申
    請之帳戶，最為便利安全，始可避免帳戶名義人反悔或心存
    歹念，利用通知掛失止付及換摺之方式，將帳戶內之款項領
    走一空，使用帳戶人反將蒙受損失，故苟非具意圖以他人帳
    戶從事不法用途，並藉以逃避查緝，自無向他人借用帳戶使
    用之理，是依一般人通常之知識、經驗，均應知他人要求提
    供帳戶，係欲藉該帳戶取得不法犯罪所得，且欲以之隱匿帳
    戶內資金之實際取得人之身分，被告對此自難諉為不知，是
    被告應可預見其將帳戶提供予他人，可能幫助他人從事財產
    犯罪，顯具有幫助他人犯罪之不確定故意甚明。從而，本件
    事證明確，被告幫助詐欺之犯行堪以認定，自應依法論科。
二、按刑法上之幫助犯，係對於犯罪與正犯有共同之認識，而以
    幫助之意思，對於正犯資以助力，未參與實施犯罪之行為者
    而言（最高法院75年度台上字1509號、88年度台上字1270
    號裁判意旨參照），準此，如未參與實施犯罪構成要件之行
    為，而係出於幫助之意思提供助力，即屬幫助犯，並非共同
    正犯，查本件被告提供上述帳戶之存摺、金融卡及密碼予詐
    欺集團成員使用，嗣詐欺集團成員利用被告之幫助，使被害
    人於遭施用詐術後陷於錯誤，而匯款至被告所提供之帳戶，
    被告係參與詐欺犯罪構成要件以外之行為，且無證據證明被
    告係以正犯之犯意參與犯罪，應認其係幫助犯而非正犯。是
    核被告所為，係犯刑法第30條第1項、第339條第1項之詐欺
    取財罪之幫助犯。被告幫助他人犯罪，為從犯，應依刑法第
    30條第2項之規定，按正犯之刑減輕之。被告所幫助之犯罪
    集團成員間，就上開詐欺犯行，有犯意聯絡及行為分擔，係
    共同正犯。爰審酌被告任意提供帳戶予犯罪集團使用，影響
    社會正常交易安全，增加被害人尋求救濟之困難，並使犯罪
    之追查趨於複雜，酌以被告犯罪之動機、目的、手段、生活
    狀況、品行、智識程度等一切情狀，量處如主文所示之刑，
    並諭知易科罰金之折算標準。又被告前未曾因故意受有期徒
    刑以上刑之宣告，有台灣高等法院被告全國前案紀錄表1份
    存卷可證，經此起訴審判，應無再犯之虞，本院認為對其科
    處之刑，以暫不執行為適當，併為緩刑之諭知，以啟自新。
三、據上論斷，應依刑事訴訟法第273條之1第1項、第299條第1
    項前段，刑法第28條、第30條、第339條第1項、第41條第1
    項前段、第74條第1項第1款，刑法施行法第1條之1，判決如
    主文。
本案經檢察官鄭堤升到庭執行職務。
中　　華　　民　　國　　96　　年　　5 　　月　　18　　日
             　　 刑事第一庭          法　官　蘇嘉豐
以上正本證明與原本無異。
如不服本判決，應於判決送達後10日內向本院提出上訴狀（應抄
附繕本）。告訴人或被害人如對於本判決不服者，應具備理由請
求檢察官上訴，其上訴期間之計算係以檢察官收受判決正本之日
期為準。
                                      書記官　蘇靜紅
中　　華　　民　　國　　96　　年　　5 　　月　　18　　日
附錄本案論罪科刑所適用法條全文：
刑法第339條第1項
意圖為自己或第三人不法之所有，以詐術使人將本人或第三人之
物交付者，處五年以下有期徒刑、拘役或科或併科一千元以下罰
金。
